臺灣板橋地方法院刑事判決　　　　　　 96年度交易字第565號
公　訴　人　臺灣板橋地方法院檢察署檢察官
被　　　告　乙○○
選任辯護人　郭緯中律師
　　　　　　周裕暐律師
上列被告因過失傷害案件，經檢察官提起公訴（96年度偵字第20
506 號），本院判決如下：
    主  文
乙○○因過失傷害人，處拘役伍拾日，如易科罰金，以新臺幣壹
仟元折算壹日。
    事  實
一、乙○○於民國96年5 月27日16時許，駕駛車牌號碼YT-4279
    號自用小客車，沿未劃標線之臺北縣泰山鄉○○街往五股鄉
    方向行駛，於同日17時許，行經上開路段48號前，本應注意
    車前狀況，並隨時採取必要之安全措施，且應注意汽車行駛
    未劃標線之道路，應靠右行駛，亦應注意汽車交會時，會車
    相互之間隔不得少於半公尺，而依當時天候晴、日間自然光
    線、路面乾燥、無缺陷、無障礙物及視距良好等情狀，並無
    不能注意之情事，因見路旁有堆放廢棄物，竟疏未注意車前
    狀況、靠右行駛及保持半公尺以上之會車間隔，適有榮寶林
    駕駛車牌號碼W3-4279 號自用小客車，搭載其配偶甲○○迎
    面駛來，亦疏未注意車前狀況，並隨時採取必要之安全措施
    ，且未注意汽車交會時，會車相互之間隔不得少於半公尺，
    見兩車間隔僅約2 、30公分，仍欲強行會車，當發現兩車之
    間隔無法順利會車時，趕緊將方向盤往右偏，致榮寶林所駕
    駛之上開自用小客車左後側撞擊乙○○所駕駛之上開自用小
    客車左後車門，再失控撞擊右前方1 公尺處之路旁電線桿，
    造成榮寶林所搭載之甲○○受有第二頸椎複雜性骨折、第二
    頸椎及第三頸椎脫位、右胸及左小腿鈍挫傷之傷害。乙○○
    於肇事後犯罪未被發覺前，向到場處理之員警自首為肇事駕
    駛人，而接受裁判。
二、案經乙○○自首暨甲○○訴由臺北縣政府警察局新莊分局報
    請臺灣板橋地方法院檢察署檢察官偵查起訴。
    理  由
一、按被告以外之人於審判外之陳述，雖不符同法第159 條之1
    至之4 之規定，而經當事人於審判程序同意作為證據，法院
    審酌該言詞陳述或書面陳述作成時之情況，認為適當者，亦
    得為證據。又當事人、代理人或辯護人於法院調查證據時，
    知有第159 條第1 項不得為證據之情形，而未於言詞辯論終
    結前聲明異議者，視為有前項之同意，此亦據同法第159 條
    之5 規定甚明。經查，本案被告乙○○及辯護人、檢察官於
    言詞辯論終結前，均未就所調查之證據主張有刑事訴訟法第
    159 條第1 項不得為證據之情形，是本案經調查之證據均有
    證據能力，合先敘明。
二、訊據被告乙○○固坦承於上揭時間、地點，駕駛上開自用小
    客車與榮寶林所駕駛之上開自用小客車發生擦撞，致榮寶林
    車內之告訴人甲○○受有上開之傷害之事實不諱，惟矢口否
    認有何過失傷害之犯行，辯稱：伊有減速慢行，且有靠右行
    駛，伊車子是直行，伊所駕駛之上開自用小客車左後門如何
    能於會車時撞擊證人榮寶林所駕駛之上開自用小客車左後側
    ，本件車禍，伊沒有過失云云。惟查：
(一)、上揭事實業據證人榮寶林於警詢中證稱：「我沿文化街往泰
    山方向直利利駛，到達事故地點時，我左前方車道有1 部自
    小客車，對方因為要閃避對方右邊的塑膠袋，所以對方向左
    彎迴避障礙物，但是對方迴避障礙物後，並未再向右轉（對
    方右邊的道路很寬．．．」等語（見臺灣板橋地方法院檢察
    署96年度偵字第20506 號偵查卷第15頁），並有道路交通事
    故調查報告表(一)、(二)、現場圖、現場照片及車損照片16幀、
    診斷證明書1 紙在卷足稽（見上開偵查卷第11頁至第14頁、
    第17頁至第24頁）。依證人榮寶林陳述其所駕駛之自用小客
    車與被告所駕駛之自用小客車發生擦撞後再撞擊右前方1公
    尺之路旁電線桿之行車動線，可證被告與證人榮寶林駕車發
    生撞擊之地點係在臺北縣新莊市○○街48號路旁電線桿前方
    1 公尺處。而依卷附車損照片觀察，證人榮寶林所駕駛之上
    開自用小客車左後側毀損，被告乙○○所駕駛之上開自用小
    客車左後車門凹陷；而從卷附道路交通事故調查報告表所附
    之現場圖與現場照片、車損照片觀察，在臺北縣新莊市○○
    街48號前之路旁確有堆放一堆廢棄物，且證人榮寶林所駕駛
    之自用小客車撞擊右側路旁之電線桿，左前輪距離左側路旁
    3.1 公尺、左後輪距離左側路旁3.1 公尺；又被告所駕駛之
    自用小客車係中華汽車之VRAGE 車型，其車寬約170 、180
    公分左右，若被告所駕駛之上開自用小客車有靠右行駛，則
    證人榮寶林所駕駛之自用小客車與被告之上開自用小客車即
    不會於會車時發生擦撞？故被告辯稱其有靠右行駛，顯與事
    實不符，被告有於未劃標線之道路，未靠右行駛、未注意車
    前狀況，並隨時採取必要之安全措施及未於汽車交會時，保
    持半公尺以上間隔之過失無訛。
(二)、又如上所述，證人榮寶林所駕駛之自用小客車撞擊右側路旁
    之電線桿，左前輪距離左側路旁3.1 公尺、左後輪距離左側
    路旁3.1 公尺，有稍往右偏；而依卷附之車損照片觀察，證
    人榮寶林所駕駛之上開自用小客車左後側毀損，被告乙○○
    所駕駛之上開自用小客車左後車門凹陷，若係被告駕車撞擊
    證人榮寶林之上開自用小客車左後側，則證人榮寶林之上開
    自用小客車應係向左偏，而非右偏，故證人榮寶林於本院審
    理中證稱其係與被告會車時，被告誤以為其已通過而往左偏
    ，致被告所駕駛之上開自用小客車左後車門撞擊其上開自用
    小客車左後側云云，顯與事實不符，何況證人榮寶林見無法
    順利會車而本能將方向盤往右偏，亦符常情，故證人榮寶林
    證稱其於會車時係直行並未向右偏，亦與事實不符，應認係
    證人榮寶林所駕駛之自用小客車於會車時方向盤稍往右偏，
    致其左後側撞擊被告所駕駛之自用小客車左後車門，再失控
    撞擊右前方之路旁電線桿。而證人榮寶林於本院審理中證稱
    ：「有看到，距離約5 、6 公尺我就看到乙○○的車子過來
    」、「（當時是如何發生碰撞？）我沒有想到會發生碰撞，
    因為兩車的間隔很寬，約2 、30公分．．．」等語，證人榮
    寶林既然於前5 、6 公尺處見被告駕車並未靠右行駛，且兩
    車會車間隔僅2 、30公分，卻仍強行會車致發生撞擊肇事，
    顯見證人榮寶林亦有未注意車前狀況，並隨時採取必要之安
    全措施及未於汽車交會時，保持半公尺以上間隔之過失無訛
    。
(三)、本件肇事經送台北縣區車輛行車事故鑑定委員會及臺灣省車
    輛行車事故覆議鑑定委員會鑑定結果，就被告與證人榮寶林
    駕駛自用小客車於會車時並未保持兩車間隔半公尺以上之過
    失部分，亦同此認定，此有台北縣區車輛行車事故鑑定委員
    會96年8 月16日北縣鑑字第0965180782號函檢送之北縣鑑字
    第960782號鑑定意見書及臺灣省車輛行車事故覆議鑑定委員
    會96年10月1 日府覆議字第0966203083號函各1 件在卷可稽
    （見上開偵查卷第30頁至第32頁、第42頁）。
(四)、按汽車行駛時，駕駛人應注意車前狀況，並隨時採取必要之
    安全措施，且於行駛未劃標線之道路，應靠右行駛，並於汽
    車交會時，會車相互之間隔不得少於半公尺，道路交通安全
    規則第94條第3 項、95條第1 項前段、第100 條第5 款分別
    定有明文。被告既領有駕駛執照，其於上揭時地駕車自應遵
    守上述道路交通安全規定，且依當時當時天候晴、日間自然
    光線、路面乾燥、無缺陷、無障礙物及視距良好等情狀，並
    無不能注意之情事，竟因疏未注意車前狀況、靠右行駛及保
    持半公尺以上之會車間隔而肇禍，自應負過失責任，且被告
    之過失行為與被害人甲○○之傷害間有相當因果關係。雖證
    人榮寶林亦有上述過失，然亦無法解免被告之刑責。
(五)、綜上所述，被告上開所辯，顯係事後卸責之詞，委不可採。
    是以本件事證明確，被告之過失傷害犯行洵堪認定，應依法
    論科。
(六)、至於辯護人聲請請警察將證人榮寶林的車子右側距離路旁的
    距離及路的總寬標示清楚等語。依上開道路交通事故調查報
    告表所附之現場圖與現場照片觀察，可知證人榮寶林所駕駛
    之自用小客車車身已超出道路邊線，且本院認本件事證已明
    ，無再調查之必要，附此敘明。
三、核被告乙○○所為，係犯刑法第284 條第1 項前段之過失傷
    害罪。被告於肇事後過失傷害犯罪未被發覺前，向處理警員
    自承為肇事駕駛，事後並接受裁判，有警員潘正財製作之臺
    北縣政府警察局新莊分局道路交通事故肇事人自首情形紀錄
    表1 紙附卷可稽（見上開偵查卷第26頁），符合自首之規定
    ，應依刑法第62條前段之規定減輕其刑。爰審酌被告並無前
    科，素行良好，有臺灣高等法院被告前案紀錄表1 份在卷可
    稽，兼衡其過失程度、告訴人所受之傷害及被告否認犯行，
    且亦未與告訴人達成和解，賠償告訴人損害，犯後態度不佳
    等一切情狀，量處如主文所示之刑，並諭知易科罰金之折算
    標準，以示懲儆。
據上論斷，應依刑事訴訟法第299 條第1 項前段，刑法第284 條
第1 項前段、第62條前段、第41條第1 項前段，刑法施行法第1
條之1， 判決如主文。
本案經檢察官郭季青到庭執行職務。
中　　華　　民　　國　　96　　年　　12　　月　　28　　日
                     交 通 法 庭  法  官  曾 正 耀
以上正本證明與原本無異。
如不服本判決，應於判決送達後10日內向本院提出上訴狀 (應附
繕本)， 上訴於臺灣高等法院。
                                　書記官  陳　淑　怡
中　　華　　民　　國　　96　　年　　12　　月　　28　　日
論罪科刑依據之法條：
刑法第284條第1項
因過失傷害人者，處6 月以下有期徒刑、拘役或5 百元以下罰金
。致重傷者，處1年以下有期徒刑、拘役或5百元下罰金。
